【裁判字號】    98,訴,509
【裁判日期】    981022
【裁判案由】    公共危險等
【裁判全文】
臺灣高雄地方法院刑事判決               98年度訴字第509號
公  訴  人  臺灣高雄地方法院檢察署檢察官
被      告  甲○○
指定辯護人  本院公設辯護人蘇鴻吉
上列被告因公共危險等案件，經檢察官提起公訴（97年度偵字第
22605 號），本院判決如下：
    主  文
甲○○放火燒燬現供人使用之住宅未遂，累犯，處有期徒刑貳年
，應於刑之執行完畢或赦免後，令入相當處所，施以監護貳年。
汽油彈碎片壹包、打火機壹個均沒收。又犯妨害公務執行罪，累
犯，處有期徒刑肆月。扣案之西瓜刀壹把沒收。應執行有期徒刑
貳年貳月，應於刑之執行完畢或赦免後，令入相當處所，施以監
護貳年。汽油彈碎片壹包、打火機壹個、西瓜刀壹把均沒收。
    事  實
一、甲○○前因公共危險案件，經本院判處有期徒刑4 月確定，
    於民國96年1 月22日易科罰金執行完畢。又其因長期受到精
    神病之幻聽、妄想等症狀干擾，未接受妥善治療，致其辨識
    行為違法或依其辨識而行為之能力，較一般人顯著減低，而
    ：（一）於民國97年8 月6 日16時45分許，持其自製之汽油
    彈3 枚，至友人丁○○位於高雄市○鎮區○○路101 巷3 號
    住處前，以自備之打火機，先將第1 枚汽油彈點燃，擲向丁○○位於高雄市○鎮區○○路101 巷3 號住處廚房之窗戶後
    ，掉落地面而引火燃燒，造成該廚房外之窗戶、牆壁燻黑；
    丁○○偕同丙○○跑至屋外欲攔阻甲○○時，甲○○再將第
    2 枚自製汽油彈點燃擲出，該汽油彈在地面引火燃燒，幸未
    傷及丁○○、丙○○2 人；甲○○欲再丟擲第3 枚自製汽油
    彈時，不慎因滑下而摔破，甲○○旋即騎乘車牌號碼OUG-65
    9 號重型機車逃逸。（二）嗣警方接獲通報前往處理，由丁○○及其友人陪同員警一同追捕甲○○，於同日17時45分許
    ，在高雄市前鎮區○○○路539 號前發現甲○○，甲○○明
    知前來之員警已表明身分，係依法執行職務之公務員，竟持
    起置放在上開機車腳踏板處之西瓜刀1 把，趨前對員警逼近
    揮舞而拒捕，以上開方式對員警施以強暴脅迫，並持刀直指
    其頭部對員警稱：來啊，打這裡等語，作勢持刀刺自己，後
    警網人力前往支援圍捕，喝令其放下西瓜刀，仍不予理會，
    再經警全力勸說始棄刀，經警當場逮捕，並扣得甲○○所有
    並供其上開強暴脅迫所用之西瓜刀1 把，及甲○○所有並供
    其上開放火使用之汽油彈碎片1 包、打火機1 個等物。
二、案經高雄市政府警察局前鎮分局移送臺灣高雄地方法院檢察
    署檢察官偵查起訴。
    理  由
一、按被告以外之人於審判外之陳述，雖不符刑事訴訟法第159
    條之1 至之4 等4 條之規定，而經當事人於審判程序同意作
    為證據，法院審酌該言詞陳述或書面陳述作成時之情況，認
    為適當者，亦得為證據；又當事人、代理人或辯護人於法院
    調查證據時，知有刑事訴訟法第159 條第1 項不得為證據之
    情形，而未於言詞辯論終結前聲明異議者，視為有前項之同
    意，同法第159 條之5 定有明文。本案下列所引用之供述及
    非供述證據，業經本院依法踐行調查證據程序，公訴人、被
    告均不爭執各該證據之證據能力，且迄本院言詞辯論終結前
    未就上開證據之證據能力聲明異議，又查無依法應排除其證
    據能力之情形，是後述所引用證據之證據能力均無疑義，依
    法自有證據能力，均得作為本案證據，先予敘明。
二、上開犯罪事實，業據被告於本院審理時坦承不諱（見本院訴
    字卷第44頁、第47頁、第58頁），核與證人即被害人丁○○
    於警詢及檢察事務官詢問時（見警卷第5 頁正背面、偵卷第
    30頁至第31頁）、丙○○於警詢時（見警卷第6 頁正背面）
    、證人即查獲警員蔣榮級（見偵卷第28頁至第29頁）、吳衍
    璊（見偵卷第28頁至第29頁）於檢察事務官詢問時之證述相
    符，並有高雄市政府警察局前鎮分局草衙所扣押筆錄、扣押
    物品目錄表各1 份（扣得：西瓜刀1 把、汽油彈碎片1 包、
    打火機1 個）（見警卷第8 頁至第10頁）、現場照片暨翻拍
    照片20張（見警卷第17頁至第26頁）、車號OUG-659 車籍查
    詢基本資料詳細畫面1 紙（見警卷第27頁）可稽，足認被告
    自白與事實相符，被告犯行，洵堪認定，應依法論科。
三、按刑法第173 條第1 項放火燒燬現供人使用之住宅罪，其直
    接被害法益為一般社會之公共安全，雖同時侵害私人之財產
    法益，仍以保護社會公共安全法益為重。且放火行為原含有
    毀損性質，放火燒燬現供人使用之住宅罪，自係指供人居住
    房屋之整體，應包括牆垣及該住宅內所有設備、傢俱、日常
    生活上之一切用品及周圍附近物品。故一個放火行為，若同
    時燒燬住宅與該住宅內外其他物品，無論該其他物品為他人
    或自己所有，與同時延燒數犯罪客體者之情形不同，均不另
    成立刑法第175 條第1 項或第2 項放火燒燬住宅以外他人或
    自己所有物罪，最高法院79年臺上字第1471號，著有判例。
    次按刑法第173 條第1 項之放火燒燬現供人使用住宅罪，所
    稱「燒燬」，係指燃燒毀損之義，亦即標的物已因燃燒結果
    喪失其效用而言，必須房屋構成之重要部分已燒燬，如僅房
    屋內之傢俱、物件燒燬，房屋本身尚未達喪失其效用之程度
    ，即不能依該條項之既遂罪論處。行為人如有放火燒燬現供
    人使用住宅之犯罪故意，而已著手放火行為之實行，即應構
    成犯罪，即令放火結果上述物體未因燒燬而喪失其效用，僅
    屬犯罪為既遂或未遂之問題，有最高法院69年度臺上字第
    1976號、79年度臺上字第2656號、79年度臺上字第2747號、
    87年度臺上字第1719號判決，可資參照。核被告甲○○就事
    實（一）所為，僅造成上開住宅廚房外之窗戶、牆壁燻黑，
    尚未致上開住宅達喪失其效用之程度，係已著手於犯罪行為
    之實行而不遂，係犯刑法第173 條第3 項、第1 項之放火燒
    燬現供人使用之住宅未遂罪（起訴書誤載為175 條，業經公
    訴人當庭更正）；就事實（二）所為，係犯第135 條第1 項
    之妨害公務執行罪。被告所犯上開2 罪間，犯意各別，行為
    互殊，應予分論併罰。又被告有如事實欄所述之前科，有台
    灣高等法院被告前案紀錄表在卷可查，是其前受有期徒刑執
    行完畢後，5 年內故意再犯本件法定刑為有期徒刑以上刑之
    放火燒燬現供人使用之住宅未遂罪、妨害公務執行罪，為累
    犯，應依刑法第47條第1 項規定加重其刑。被告所犯放火燒
    燬現供人使用之住宅未遂罪部分，應依刑法第25條第2 項之
    規定，減輕其刑，並依刑法第71條第1 項先加（累犯）後減
    （未遂）之。另被告因其長期受到精神病之幻聽、妄想等症
    狀干擾，未接受妥善治療，致其為上開放火、妨害公務執行
    之犯行時，仍受到精神症狀之干擾，雖可判斷幻聽與現實之
    差別，且係自行選擇犯罪手法，而未完全欠缺依其辨識而行
    為之能力，但仍有依其辨識而行為之能力顯著減低之情形，
    有高雄榮民總醫院精神狀況鑑定書1 份（見訴卷第30頁至第
    34 頁 ）可參，爰依刑法第19條第2 項減輕其刑，並就被告
    所犯妨害公務執行罪部分，依刑法第71條第1 項先加（累犯
    ）後減（精神狀態）之；就被告所犯放火燒燬現供人使用之
    住宅未遂罪部分，則再依刑法第70條遞減之。爰審酌被告罹
    患精神分裂症，因長期欠缺妥善治療，對於自己行為之控制
    能力較低，對於事情之反應較常人激烈，以致有上開放火、
    拒捕之情事，幸上開被害人雖受驚嚇，但均倖免於難，本案
    並未造成難以彌補之後果，兼衡其智識程度、生活狀況、犯
    後坦承全部事實之態度等一切情狀，分別量處如主文所示之
    刑，並定其應執行刑。又被告以住宅縱火之極度危害公共安
    全之方式，達其報復之目的，可見被告對於事件之反應及其
    行為之模式，已有危害公共安全之虞，且上開高雄榮民總醫
    院精神狀況鑑定書中，亦「強烈」建議應對被告強制精神藥
    物治療以免其自傷或傷人（見訴卷第30頁至第34頁）。是本
    院認被告為上開放火犯行時，有依其辨識而行為之能力顯著
    減低，及其情狀足認有危害公共安全之虞，為求被告能接受
    妥善之治療與監督保護，爰依刑法第87條第2 項前段規定，
    併予宣告被告於刑之執行完畢或赦免後，令入相當處所，施
    以監護2 年。而被告所犯妨害公務執行部分，因警方執行當
    時之武力足以壓制被告，且被告亦在警方之勸說下棄刀，其
    情狀足認應無再犯之虞，亦未達危害公共安全之虞，尚無依
    刑法第87條第2 項施以監護之必要，併為說明。至扣案之汽
    油彈碎片1 包、打火機1 個，係被告所有，並供其犯本件放
    火燒燬現供人使用之住宅未遂罪所用；扣案之西瓜刀1 把，
    係被告所有，並供其犯本件妨害公務執行罪所用等情，業據
    被告供述明確（見警卷第4 頁背面），均依刑法第38條第1
    項第2 款之規定宣告沒收。
據上論斷，應依刑事訴訟法第299 條第1 項前段，刑法第173 條
第3 項、第1 項、第135 條第1 項、第47條第1 項、第25條、第
19條第2 項、第51條第5 款、第87條第2 項前段、第38條第1 項
第2 款，刑法施行法第1 條之1 ，判決如主文。
本案經檢察官乙○○到庭執行職務。
中    華    民    國    98    年    10    月    22    日
                  刑事第二庭    審判長法  官  吳進寶
                                      法  官  李昆南
                                      法  官  施盈志
以上正本證明與原本無異。
如不服本判決應於收受送達後10日內向本院提出上訴書狀，並應
敘述具體理由；如未敘述上訴理由者，應於上訴期間屆滿後20日
內向本院補提理由書（均須按他造當事人之人數附繕本）「切勿
逕送上級法院」。
中    華    民    國    98    年    10    月    22    日
                                      書記官  林雅婷
附錄本件論罪科刑法條：
刑法第135 條（妨害公務執行及職務強制罪）對於公務員依法執
行職務時，施強暴脅迫者，處3 年以下有期徒刑、拘役或3 百元
以下罰金。
意圖使公務員執行一定之職務或妨害其依法執行一定之職務或使
公務員辭職，而施強暴脅迫者，亦同。
犯前二項之罪，因而致公務員於死者，處無期徒刑或7 年以上有
期徒刑；致重傷者，處3 年以上、10年以下有期徒刑。
刑法第173 條（放火或失火燒燬現住建築物及交通工具罪）放火
燒燬現供人使用之住宅或現有人所在之建築物、礦坑、火車、電
車或其他供水、陸、空公眾運輸之舟、車、航空機者，處無期徒
刑或7 年以上有期徒刑。
失火燒燬前項之物者，處1 年以下有期徒刑、拘役或5 百元以下
罰金。
第 1 項之未遂犯罰之。
預備犯第1 項之罪者，處1 年以下有期徒刑、拘役或3 百元以下
罰金。


司法院資訊處製作；財團法人民間司法改革基金會備份。
